【裁判字號】    95,交聲,287
【裁判日期】    950831
【裁判案由】    違反道路交通管理處罰條例聲明異議
【裁判全文】
臺灣桃園地方法院刑事交通事件裁定     95年度交聲字第287號
原處分機關  交通部公路總局新竹區監理所中壢監理站
異  議  人  甲○○原名林挺國.
即受處分人
上列異議人即受處分人因違反道路交通管理處罰條例案件，對於
交通部公路總局新竹區監理所中壢監理站於中華民國九十五年五
月二十五日壢監裁字第裁五三─ＤＢ0000000號所為之處
分（原舉發通知單案號：桃警局交字第ＤＢ0000000號）
聲明異議，本院裁定如下：
    主    文
異議駁回。
    理    由
一、原處分機關裁決意旨略以：異議人即受處分人甲○○於民國
    九十五年三月二十日十六時三十七分許，將其所有之車牌號
    碼八六八九─ＨＪ自用小客車（下稱系爭車輛）停放在桃園
    縣平鎮市○○路旁之身心障礙者專用停車位，因未依規定將
    專用停車位識別證置於汽車擋風玻璃明顯處，經桃園縣政府
    警察局交通隊平鎮分隊員警依法舉發，爰依道路交通管理處
    罰條例第五十六條第一項第十款規定，裁處異議人罰鍰新台
    幣（下同）一千二百元。
二、聲明異議意旨略以：伊固有於舉發通知單上所載時間、地點
    將系爭車輛停放於身心障礙者專用停車位之事實，惟當時伊
    已依規定將其申請所得之身心障礙者專用停車位識別證置放
    於系爭車輛之擋風玻璃前，而非如警員所稱僅擺放身心障礙
    手冊，此可觀諸員警提出之舉發照片上系爭車輛之前擋風玻
    璃自明，為此聲明異議，請求撤銷原處分等語。
三、按汽車駕駛人停車時，於身心障礙專用停車位違規停車者，
    處新臺幣六百元以上一千二百元以下罰鍰，並應以最高額處
    罰，道路交通管理處罰條例第五十六條第一項第十款、第三
    項前段定有明文；次按身心障礙者本人或同一戶籍之家屬一
    人得申請身心障礙者專用停車位識別證明；申請專用停車位
    識別證者，應具有汽車或機車之駕駛執照及行車執照；其申
    請機車專用停車位識別證者，以經監理單位檢驗合格之特製
    車者為限；使用身心障礙者專用停車位者，除掛有專用牌照
    之車輛外，應將專用停車位識別證置於汽車擋風玻璃明顯處
    或黏貼於機車車首，以供查核檢驗；違規佔用路邊停車場專
    用停車位者，由交通勤務警察、法令執行交通稽查任務人員
    或交通助理人員依道路交通管理處罰條例第五十六條規定辦
    理，此有內政部及交通部依身心障礙者保護法第四十八條第
    二項規定、授權，由二部會會銜訂定發布之「身心障礙者專
    用停車位設置管理辦法」第九條第一項、第十四條第一項分
    別著有規定。
四、經查：
    (一)異議人即受處分人甲○○所有之車牌號碼八六八九─ＨＪ
      自用小客車確實領有使用身心障礙專用停車位之資格，而
      於九十五年三月二十日十六時三十七分許，將系爭車輛停
      放在桃園縣平鎮市○○路旁標繪有殘障圖案及藍色格位之
      身心障礙者專用停車位內之事實，為異議人所不爭執，並
      有異議人所提出之身心障礙者專用停車位識別證影本、殘
      障手冊影本、桃園縣政府警察局桃警局交字第ＤＢ000
      0000號「舉發違反道路交通管理事件通知單」影本暨
      舉發照片、桃園縣政府警察局平鎮分局九十五年五月十九
      日平警分交字第０九五六０一七六三０號書函影本各一份
      在卷可稽，此部分事實應堪認定。
    (二)異議人雖辯稱：伊領有身心障礙者專用停車位識別證，當
      時亦已依規定於系爭車輛前擋風玻璃處放置停車位識別證
      云云。然證人即舉發員警乙○○於本院調查時結證稱：其
      從事警察工作二十五年，且自九十二年間起即在桃園縣政
      府警察局交通隊平鎮分隊擔任員警職務，當地只有二個殘
      障專用停車位且常有違規佔用情形，因此加強取締，取締
      時也會特別注意是否有依規定擺放停車證，以保障行路安
      全及殘障者停車權利，舉發當時確實發現系爭車輛前擋風
      玻璃處只擺放殘障手冊，並無停車證，但沒注意去記下車
      號等語明確（見本院九十五年六月二十八日訊問筆錄），
      復觀諸卷附違規採證照片，系爭車輛之擋風玻璃左下方處
      ，固隱約可見有一「橫式」文件，然因照相角度、擋風玻
      璃反光等因素，致未能清楚辨識所放置之物品內容為何，
      惟實與異議人所提出的「身心障礙者專用停車位識別證」
      為一「直式」文件，其長寬、大小顯不相同。而證人乙○
      ○舉發本件違規後，曾在系爭車輛之前擋風玻璃處以雨刷
      夾有「違規停車告知單」，此為異議人所自承【見異議人
      所提出之申訴（陳情）書第二頁】，則證人乙○○當時近
      距離接觸系爭車輛之前擋風玻璃且無何障礙阻擋其視線，
      衡以常情當能清楚看見系爭車輛之前擋風玻璃左下方放置
      之物品究係何物，況以一般執勤員警之專業訓練而言，對
      於該等職務上事項之觀察程度自遠較一般人更為專注，其
      誤判之可能性極低，應無誤認系爭車輛前擋風玻璃左下方
      放置文件之可能。而證人乙○○為桃園縣政府警察局交通
      隊平鎮分隊員警，其因執行巡邏勤務而至該地，與異議人
      素不相識，復無仇怨，此據證人乙○○陳明在卷，復為異
      議人所不否認，證人乙○○於負有具結義務並可能受偽證
      罪處罰之情形下，而於法庭為前揭證言，其證言之憑信性
      應可獲得擔保，復無任何證據足以證明證人之證述具有明
      顯不可憑信之情形，自不得僅因其為原舉發警員，而全面
      否認其於訴訟法上原具有之證人適格；況證人乙○○為依
      法執行交通勤務之交通警員，其所為舉發之執行職務行為
      ，乃依法就特定具體事件所為之具有公法上效果之單方行
      政行為，基於公務員公法上行為具有公信力之原則，該行
      政行為原則上應可推定其為正當無誤，且於行政事務日趨
      繁雜、愈益強調行政效能之現今社會，若謂公務員所為一
      切行政行為均須預留證據以為日後之證明，顯將對於國家
      行政事務之推行產生阻礙，因此刑事訴訟法中關於犯罪證
      據有關之規定，而與原屬於行政秩序罰之交通違規裁罰事
      件之本質不合之部分，於交通違規聲明異議案件之審理程
      序中，自不在準用之列，其理甚明。是證人乙○○就其親
      眼見聞，受有具結程序及偽證罪之擔保之情形下，於本院
      所為之前開證詞，所述內容非僅與舉發通知單所載違規事
      實相符，且與卷內其他客觀證據並無齟齬，復無違背一般
      經驗或論理法則之情形，足證異議人確有於上揭時、地將
      系爭車輛停放在身心障礙者專用停車位內，且未依規定於
      前擋風玻璃明顯處放置專用停車位識別證以供查核之行為
      ，應屬疑義。
    (三)至異議人又辯稱：依據內政部函示取締違規停車時，對載
      有殘障者之車輛予以禮遇，且在不妨害通行原則上准予路
      邊暫時停車，舉輕以明重，員警既知放有殘障手冊，又開
      單告發，是否有未禮遇且不合常理之處云云。然按身心障
      礙者專用停車位設置管理辦法第九條第一項之所以規定使
      用身心障礙者專用停車位者，應將專用停車位識別證置於
      汽車擋風玻璃明顯處，以供查核驗證，其立法意旨在於藉
      由專用停車位識別證之查核，以驗證殘障車位佔用者之身
      分，如同道路交通管理處罰條例第十四條第二款規定行車
      執照應隨車攜帶，具有同樣的管制目的，亦為主管機關必
      要之管理措施，況上開辦法係依身心障礙者保護法第四十
      八條第二項規定訂定，有其授權依據，法令既已明文規定
      應如何置放或黏貼專用停車位識別證，則異議人如欲在身
      心障礙者專用停車位停車，自應依照前揭規定使用專用停
      車位識別證，方屬合法，而自不得逕自解釋得以身心障礙
      手冊取代查驗，以免有礙於道路交通管制。故汽車駕駛人
      縱使身分上符合將車輛停放於身心障礙者專用停車位之規
      定，惟如其未依規定將專用停車識別證放置車內擋風玻璃
      明顯處時，仍係違反上開管制規定，而得為員警舉發，與
      異議人前引之內政部函示無關。準此，本件執勤員警即證
      人乙○○因未見系爭車輛之前擋風玻璃明顯處有放置專用
      停車位識別證而認異議人違規在身心障礙專用停車位停車
      ，並加以開單舉發，於法自無不合。
    (四)綜上所述，異議人否認前開違規行為所為之辯解，尚無足
      採，堪認異議人確有於前揭時、地，於身心障礙專用停車
      位違規停車之事實無訛。至異議人雖聲請本院將該舉發照
      片送請鑑定，惟本件違規事實經本院依職權訊問證人乙○
      ○及審酌卷附舉發照片等證據後，認本件事理已明而為前
      揭認定在案，是本件即無再行鑑定之必要，附此敘明。
五、綜上所述，原處分機關對異議人之前揭違規行為，依違反道
    路交通管理處罰條例第五十六條第一項第十款及同條第三項
    之規定，裁處異議人最高額罰鍰一千二百元，核無違誤。本
    件異議為無理由，應予駁回。
六、據上論斷，應依道路交通管理處罰條例第八十七條第二項，
    道路交通案件處理辦法第十九條，裁定如主文。
中    華    民    國    95    年    8     月    31    日
                      台灣桃園地方法院交通法庭
                            法  官   何俏美
以上正本證明與原本無異。
如不服本裁定，應於裁定送達後5 日內向本院提出抗告狀。
                            書記官   陳淑瓊
中    華    民    國    95    年    8     月    31    日


司法院資訊處製作；財團法人民間司法改革基金會備份。
